臺灣橋頭地方法院民事裁定
110年度消債職聲免字第82號
聲請人即債　謝秀錦即劉謝秀錦
務人　　　　　　　　00000000000000000000000000000000000
00000000000000000000000000000000000000000000000000
代  理  人　林靜如律師(法律扶助律師)
上列聲請人即債務人因消費者債務清理事件聲請免責，本院裁定
如下：
    主  文
聲請人即債務人謝秀錦即劉謝秀錦不免責。
    理  由
一、按法院為終止或終結清算程序之裁定確定後，除別有規定外
    ，應以裁定免除債務人之債務；法院裁定開始清算程序後，
    債務人有薪資、執行業務所得或其他固定收入，扣除自己及
    依法應受其扶養者所必要生活費用之數額後仍有餘額，而普
    通債權人之分配總額低於債務人聲請清算前2年間，可處分
    所得扣除自己及依法應受其扶養者所必要生活費用之數額者
    ，法院應為不免責之裁定。但債務人證明經普通債權人全體
    同意者，不在此限；債務人有下列各款情形之一者，法院應
    為不免責之裁定。但債務人證明經普通債權人全體同意者，
    不在此限：一、於七年內曾依破產法或本條例規定受免責。
    二、故意隱匿、毀損應屬清算財團之財產，或為其他不利於
    債權人之處分，致債權人受有損害。三、捏造債務或承認不
    真實之債務。四、聲請清算前二年內，因消費奢侈商品或服
    務、賭博或其他投機行為，所負債務之總額逾聲請清算時無
    擔保及無優先權債務之半數，而生開始清算之原因。五、於
    清算聲請前一年內，已有清算之原因，而隱瞞其事實，使他
    人與之為交易致生損害。六、明知已有清算原因之事實，非
    基於本人之義務，而以特別利於債權人中之一人或數人為目
    的，提供擔保或消滅債務。七、隱匿、毀棄、偽造或變造帳
    簿或其他會計文件之全部或一部，致其財產之狀況不真確。
    八、故意於財產及收入狀況說明書為不實之記載，或有其他
    故意違反本條例所定義務之行為，致債權人受有損害，或重
    大延滯程序，消費者債務清理條例(下稱消債條例)第132條
    、第133條、第134條分別定有明文。
二、本件聲請人前向金融機構辦理信用貸款、信用卡契約等，致
    積欠無擔保債務共計新臺幣（下同）6,725,285元（見本院 
    民國109年12月9日橋院嬌109年度司執消債清司顯字第13號
    債權表），因無法清償債務，於108年5月30日向本院聲請清
    算，本院以108年度消債清字第63號裁定聲請人自109年2月2
    7日下午4時起開始清算程序，復經本院司法事務官就聲請人
    財產進行清算結果，普通債權人共獲240,000元之分配，再
    經本院司法事務官以109年度司執消債清字第13號裁定清算
    程序終結確定等情，此經本院依職權調閱上開案件卷宗查明
    無訛，並有前開裁定書各1份在卷可稽，應堪信聲請人此部
    分之主張屬實。
三、經查：
(一)聲請人目前無業，現由女兒負擔扶養義務，每月由女兒支給
    約4,000元扶養費用，依聲請人所述，其聲請清算前2年之收
    入、支出狀況與聲請清算時約略相同。又聲請人自109年12
    月起至110年6月間，按月(期)領有高雄市政府都市發展局撥
    給之3,200元租金補貼(其中6月份加碼補貼960元)，並得支
    領至第12期，106年至108年度分別申報所得170,648元、21,
    600元、0元，現未投保勞工保險等情，此有財產及收入狀況
    說明書、勞工保險被保險人投保資料表、綜合所得稅各類所
    得資料清單、全國財產稅總歸戶財產查詢清單、收入切結書
    、高雄市政府都市發展局110年7月23日回函等件附卷可證。
    而聲請人109年間申報所得雖為760,215元，然其中國泰人壽
    保險股份有限公司所得209,503元部分，經本院函詢後回覆
    略以：債務人於本公司並無有效保險契約，亦無給付紀錄等
    語，有該公司110年9月3日函文可佐。另英屬百慕達商安達
    人壽保險股份有限公司台灣分公司所得505,232元部分，則
    為本院裁定開始清算前之109年1月21日給付，是均不得列入
    消債條例第133條所稱「開始清算程序後」之所得，則查無
    聲請人有其他收入來源，以聲請人向女兒按月領取之扶養費
    用4,000元及租屋補貼3,200元共7,200元作為核算其自開始
    清算程序後之固定收入，應能反映真實收入狀況。
(二)按債務人必要生活費用，以最近一年衛生福利部或直轄市政
    府所公告當地區每人每月最低生活費一點二倍定之，消債條
    例第64條之2第1項、第2項明定之。至聲請人個人日常生活
    必要費用部分，審酌聲請人負債之現況，基於社會經濟活動
    之互賴及誠信，該日常生活所需費用，自應節制開支，不得
    有超越一般人最低生活標準之享受，否則反失衡平，本院依
    消債條例第64條之2第1項，參酌109年度高雄市最低生活費
    標準13,099元之1.2倍為15,719元，則聲請人每月最低生活
    費除有特殊情形並有證據證明者外，自宜以此為度，始得認
    係必要支出。聲請人自陳每月必要支出為7,330元，顯較上
    開核算標準為低，應屬可採。是本院裁定開始清算程序後，
    聲請人之固定收入扣除自己必要生活費用後，已無餘額，與
    消債條例第133條規定應不免責之要件不符，是本件並無消
    債條例第133條本文所定應不免責之情形。　
(三)另按法院裁定開始清算程序時，屬於債務人之一切財產及將
    來行使之財產請求權，為清算財團，消債條例第98條第1項
    第1款亦有明文。查，聲請人於109年1月21日領取英屬百慕
    達商安達人壽保險股份有限公司台灣分公司給付之父親身故
    保險金505,232元，而本院裁定開始清算程序後，本院司法
    事務官以109年2月29日橋院嬌109司執消債清司顯字第13號
    函命債務人以書面報告屬於清算財產之財產，聲請人自應將
    其上揭領取之保險金併予陳報，惟其除於109年3月12日陳報
    中華郵政存款353元、車輛1部、南山人壽保單價值599元，
    嗣於同年4月27日陳報其父親過世遺有土地1筆，因分割繼承
    受有補償款240,000元(即清算程序分配之金額)外，均未陳
    報上開保險金，而聲請人既知於109年4月27日陳明繼承遺產
    情事，當顯知自己有上開保險金財產，仍未有何補正申報之
    作為，致本院執行清算程序分配240,000後裁定清算終結，
    堪認聲請人確有消債條例第134條第2款之故意隱匿應屬清算
    財團財產之行為，且本件無擔保債務共計6,725,285元，因
    聲請人未如實申報上開保險金，致債權人無從就該保險金額
    受償，而受有損害。本院審酌債權人於本件清算程序中僅受
    償240,000元，而聲請人上開保險金額尚有505,232元，占本
    件債務總額相當比例，且聲請人未曾據實申報該筆金額，其
    未履行誠實陳述義務情節尚稱重大，是本件亦難認有消債條
    例第135條情節輕微而例外免責規定之適用。
四、綜上所述，聲請人有消債條例第134條第2款所定不應免責之
    情形，復未經普通債權人全體同意其免責，揆諸首揭規定，
    本件債務人應不免責。惟按法院為不免責或撤銷免責之裁定
    確定後，債務人繼續清償債務，而各普通債權人受償額均達
    其債權額之20%以上者，依消債條例第142條之規定，可再行
    聲請法院裁定免責，附此敘明。
中　　華　　民　　國　 110　　年　　10　　月　　7 　　日
              　　        民事庭　法　官　薛博仁
以上正本係照原本作成。
如不服本裁定，應於裁定送達後10日內，以書狀向本院提出抗告
，並繳納抗告費新臺幣1千元。
中　　華　　民　　國　 110　　年　　10　　月　　8 　　日
                    　　　　      書記官　郭南宏
附錄法條: 
消費者債務清理條例第141條第1項
債務人因第一百三十三條之情形，受不免責之裁定確定後，繼續
清償達該條規定之數額，且各普通債權人受償額均達其應受分配
額時，得聲請法院裁定免責。
消費者債務清理條例第142條
法院為不免責或撤銷免責之裁定確定後，債務人繼續清償債務，
而各普通債權人受償額均達其債權額之百分之二十以上者，法院
得依債務人之聲請裁定免責。
前條第三項規定，於債務人依前項規定繼續清償債務，準用之。
 　　
附表：
普通債權人 債權額 (新臺幣) 分配受償額 (新臺幣) 第142條所定債權額20% (新臺幣) 繼續清償至第142條所定債權額20%之數額 (新臺幣) 台北富邦商業銀行股份有限公司 1,470,405 52,473 294,081 241,608 國泰世華商業銀行股份有限公司 209,945 7,492 41,989 34,497 兆豐國際商業銀行股份有限公司 223,273 7,968 44,655 36,687 花旗(台灣)商業銀行股份有限公司 161,262 5,755 32,252 26,497 臺灣新光商業銀行股份有限公司 35,523 1,268 7,105 5,837 遠東國際商業銀行股份有限公司 969,376 34,593 193,875 159,282 永豐商業銀行股份有限公司 378,453 13,506 75,691 62,185 台新國際商業銀行股份有限公司 1,796,892 64,124 359,378 295,254 中國信託商業銀行股份有限公司 289,254 10,322 57,851 47,529 滙誠第一資產管理股份有限公司 23,762 848 4,752 3,904 滙誠第二資產管理股份有限公司 18,307 653 3,661 3,008 新加坡商艾星國際有限公司台灣分公司 14,614 14,092 2,923 2,401 良京實業股份有限公司 310,408 11,077 62,082 51,005 富邦資產管理股份有限公司 324,617 11,584 64,923 53,339 第一金融資產管理股份有限公司 439,272 15,677 87,854 72,177 總計 6,665,363 237,862 1,333,073 913,280 備註：其中高雄銀行股份有限公司之連帶保證債務(就學貸款)業已結清，故不列入附表金額。